臺灣新竹地方法院刑事裁定
111年度聲字第413號
聲  請  人  臺灣新竹地方檢察署檢察官
受  刑  人  李官燁



上列聲請人因受刑人數罪併罰有二裁判以上，聲請定其應執行之
刑（111年度執聲字第270號），本院裁定如下：
    主  文
甲○○所犯如附表所示之罪，應執行有期徒刑參年陸月。
    理  由
一、聲請意旨略以：上列受刑人甲○○因違反毒品危害防制條例等
    案件，先後經判決確定如附表，應依刑法第53條及第51條第
    5款，定其應執行之刑，爰依刑事訴訟法第477條第1項聲請
    裁定。
二、按裁判確定前犯數罪者，併合處罰之。但有下列情形之一者
    ，不在此限：一、得易科罰金之罪與不得易科罰金之罪。二
    、得易科罰金之罪與不得易服社會勞動之罪。三、得易服社
    會勞動之罪與不得易科罰金之罪。四、得易服社會勞動之罪
    與不得易服社會勞動之罪。前項但書情形，受刑人請求檢察
    官聲請定應執行刑者，依第51條規定定之，刑法第50條定有
    明文。經查，本件受刑人所犯附表編號1、7至9所示之罪，
    屬得易科罰金之罪，而就附表編號2至6所示不得易科罰金之
    罪經受刑人請求定執行刑，此有臺灣新竹地方檢察署受刑人
    定執行刑或易科罰金意願回覆表1份附卷可考，是依刑法第5
    0條規定，聲請人係經受刑人之請求，而向本院聲請就附表
    編號1至編號9所示之罪定執行刑，本院審核認聲請為正當。
三、次按裁判確定前犯數罪者，併合處罰之；數罪併罰，分別宣
    告其罪之刑，若宣告多數有期徒刑者，於各刑中之最長期以
    上，各刑合併之刑期以下，定其刑期。但不得逾30年，刑法
    第50條、第51條第5款，分別定有明文。又數罪併罰，有二
    裁判以上者，依第51條之規定，定其應執行之刑，同法第53
    條亦規定甚明。另按刑事訴訟法第370條第2項、第3 項，已
    針對第二審上訴案件之定應執行之刑，明定有不利益變更禁
    止原則之適用；分屬不同案件之數罪併罰，倘一裁判宣告數
    罪之刑，曾經定其執行刑，再與其他裁判宣告之刑定其執行
    刑時，在法理上亦應同受此原則之拘束（最高法院103 年度
    第14次刑事庭會議決議可資參照）；又按數罪併罰，應依分
    別宣告其罪之刑為基礎，定其應執行刑，此觀刑法第51條規
    定自明，故一裁判宣告數罪之刑，雖曾經定其執行刑，但如
    再與其他裁判宣告之刑定其執行刑時，前定之執行刑當然失
    效，仍應以其各罪宣告之刑為基礎，定其執行刑，上開更定
    之應執行刑，不應比前定之應執行刑加計其他裁判所處刑期
    後為重，否則即與法律秩序理念及法律目的之內部界限有違
    ，難認適法。（最高法院93年度台非字第192 號判決意旨亦
    可參照）。又刑法第51條就宣告多數有期徒刑者採行加重單
    一刑之方式，除著眼於緩和多數有期徒刑合併執行所造成之
    苛酷外，更重在避免責任非難之重複，蓋有期徒刑之科處，
    不僅在於懲罰犯罪行為，更重在矯治犯罪行為人、提升其規
    範意識、回復社會對於法律規範之信賴，是應併合處罰之複
    數有期徒刑，倘一律合併執行，將造成責任重複非難。具體
    言之，行為人所犯數罪倘屬相同之犯罪類型者（如：複數竊
    盜犯行或複數施用毒品犯行），於併合處罰時其責任非難重
    複之程度較高，自應酌定較低之應執行刑；然行為人所犯數
    罪雖屬相同之犯罪類型，但所侵犯者為具有不可替代性、不
    可回復性之個人法益（如殺人、妨害性自主）時，於併合處
    罰時，其責任非難重複之程度則較低，而可酌定較高之應執
    行刑。另行為人所犯數罪，其犯罪類型相同，且行為態樣、
    手段、動機均相似者，於併合處罰時其責任非難重複之程度
    更高，更應酌定較低之應執行刑；反之，行為人所犯數罪各
    屬不同之犯罪類型者，於併合處罰時其責任非難重複之程度
    較低，當可酌定較高之應執行刑。經查，受刑人所犯如附表
    編號2至6所示之罪，經本院以109年度訴緝字第13號判決定
    應執行有期徒刑2年6月確定；如附表編號8至9所示之罪，前
    經本院以108年度易字第844號判決定應執行有期徒刑5月確
    定，依前說明，前揭裁定及判決之執行刑當然失效，本院自
    應以其所犯各罪宣告刑為基礎，並應受前開裁判所為定應執
    行刑內部界限之拘束，而在上開曾定應執行刑加計未定應執
    行刑4月（附表編號1部分）及5月（附表編號7部分），加總
    後之3年8月總和範圍內，考量受刑人本件犯罪類型為強制1
    次、販賣第二級毒品2次、轉讓禁藥3次、施用第二級毒品1
    次、幫助詐欺1次及毀損1次之行為態樣、手段、動機之相同
    ，則於併合處罰時，因其責任非難重複程度較高，揆諸上揭
    說明，應於酌定應執行刑之際，考量上情並反映於所定刑度
    ，俾貫徹罪刑相當原則，以維護公平正義、法律秩序之理念
    及目的等總體情狀，綜合判斷，裁定如主文所示之應執行刑
    。
四、末依司法院釋字第679號解釋揭示：「本院院字第2702號解
    釋認為得易科罰金之罪與不得易科罰金之罪，因併合處罰之
    結果，不得易科罰金，故於諭知判決時，無庸為易科折算標
    準之記載。本院釋字第144號解釋進而宣示『數罪併罰中之一
    罪，依刑法規定得易科罰金，若因與不得易科之他罪合併處
    罰結果而不得易科罰金時，原可易科部分所處之刑，自亦無
    庸為易科折算標準之記載』係考量得易科罰金之罪與不得易
    科罰金之罪併合處罰，犯罪行為人因不得易科罰金之罪，本
    有受自由刑矯正之必要，而對犯罪行為人施以自由刑較能達
    到矯正犯罪之目的，故而認為得易科罰金之罪，如與不得易
    科罰金之罪併合處罰時，不許其易科罰金。上開解釋旨在藉
    由自由刑之執行矯正犯罪，目的洵屬正當，亦未選擇非必要
    而較嚴厲之刑罰手段，與數罪併罰定應執行刑制度之本旨無
    違，亦與憲法第23條規定之比例原則尚無抵觸，並無變更之
    必要」，查本件受刑人所犯如附表編號1、7至9所示之罪，
    既經與附表其他另犯不得易科罰金之如附表編號2至6所示之
    罪併合處罰，本院於定執行刑時，自不得為易科罰金之諭知
    。
五、爰依刑事訴訟法第477條第1項、刑法第53條、第51條第5款
    、第50條第2項，裁定如主文。　
中　　華　　民　　國　　111 　年　　5 　　月　　6 　　日
                  刑事第五庭  法　官　華澹寧
以上正本證明與原本無異。　　　　　　　　　
不服本裁定，應於裁定送達後5日內向本院提出抗告狀。 
中　　華　　民　　國　　111 　年　　5 　　月　　6 　　日
                              書記官  吳羽君
附表：
編    號  1 2 3 罪    名  強制 販賣第二級毒品 竊盜 宣 告 刑  有期徒刑4月，如易科罰金，以新臺幣1,000元折算1日。 有期徒刑1年6月（註） 有期徒刑1年3月（註） 所犯法條  刑法第304條第1項 毒品危害防制條例第4條第2項 毒品危害防制條例第4條第2項 犯罪日期  107 年11月13日晚間9時40分 107年12月14日晚間7時至9時許 108年2月26日凌晨0時許 偵查（自訴）機關年度及案號  臺灣新竹地方檢察署108年度偵字第5324號 臺灣新竹地方檢察署108年度偵字第3301號、第5185號、第6475號，108年度毒偵字第735號、第745號 臺灣新竹地方檢察署108年度偵字第3301號、第5185號、第6475號，108年度毒偵字第735號、第745號 最  後 事實審 法 院 臺灣新竹地方法院 臺灣新竹地方法院 臺灣新竹地方法院  案 號 108年度竹簡字第622號  109年度訴緝字第13號  109年度訴緝字第13號    判決日 期 108年7月10日 109年4月23日 109年4月23日 確  定 判  決 法 院 臺灣新竹地方法院 臺灣新竹地方法院 臺灣新竹地方法院  案 號 108年度竹簡字第622號 109年度訴緝字第13號  109年度訴緝字第13號   確定日 期 108年8月9日 109年5月22日 109年5月22日 備註   附表編號2至6所示之罪前經本院109年度訴緝字第13號判決定應執行有期徒刑2年6月確定（註）。  

編    號  4 5 6 罪    名  轉讓禁藥 轉讓禁藥 轉讓禁藥 宣 告 刑  有期徒刑7月（註） 有期徒刑7月（註） 有期徒刑7月（註） 所犯法條  藥事法第83條第1項 藥事法第83條第1項 藥事法第83條第1項 犯罪日期  108年3月18日下午1時許 108年3月18日下午1時許 108年3月12日晚間9時47分許 偵查（自訴）機關年度及案號  臺灣新竹地方檢察署108年度偵字第3301號、第5185號、第6475號，108年度毒偵字第735號、第745號 臺灣新竹地方檢察署108年度偵字第3301號、第5185號、第6475號，108年度毒偵字第735號、第745號 臺灣新竹地方檢察署108年度偵字第3301號、第5185號、第6475號，108年度毒偵字第735號、第745號 最  後 事實審 法院 臺灣新竹地方法院 臺灣新竹地方法院 臺灣新竹地方法院  案 號 109年度訴緝字第13號   109年度訴緝字第13號   109年度訴緝字第13號    判決日 期 109年4月23日 109年4月23日 109年4月23日 確  定 判  決 法 院 臺灣新竹地方法院 臺灣新竹地方法院 臺灣新竹地方法院  案 號 109年度訴緝字第13號  109年度訴緝字第13號   109年度訴緝字第13號   確定日 期 109年5月22日 109年5月22日 109年5月22日 備註  附表編號2至6所示之罪前經本院109年度訴緝字第13號判決定應執行有期徒刑2年6月確定（註）。   

編    號  7 8 9 罪    名  施用第二級毒品 幫助詐欺取財 毀損 宣 告 刑  有期徒刑5月，如易科罰金，以新臺幣1,000元折算1日。（註） 有期徒刑4月，如易科罰金，以新臺幣1,000元折算1日。（註） 有期徒刑2月，如易科罰金，以新臺幣1,000元折算1日。（註） 所犯法條  毒品危害防制條例第10條第2項 刑法第30條第1項前段、第339條第1項 刑法第354條 犯罪日期  108年3月18日下午1時許 107年9月26日起至109年上午10時4分許止 108年1月15日凌晨5時18分許 偵查（自訴）機關年度及案號  臺灣新竹地方檢察署108年度偵字第3301號、第5185號、第6475號，108年度毒偵字第735號、第745號 臺灣新竹地方檢察署108年度偵字第1075號、第3757號 臺灣新竹地方檢察署108年度偵字第1075號、第3757號 最  後 事實審 法院 臺灣新竹地方法院 臺灣新竹地方法院 臺灣新竹地方法院  案號 109年度訴緝字第13號   108年度易字第844號  108年度易字第844號   判決日 期 109年4月23日 109年6月4日 109年6月4日 確  定 判  決 法 院 臺灣新竹地方法院 臺灣新竹地方法院 臺灣新竹地方法院  案 號 109年度訴緝字第13號 108年度易字第844號 108年度易字第844號  確定日 期 109年5月22日 109年7月8日 109年7月8日 備註   附表編號8至9所示之罪前經本院108年度易字第844號判決定應執行有期徒刑5月，如易科罰金，以新臺幣1,000元折算1日確定（註）。